ACORDAO-COMPLETO-2350942

ACÓRDÃO 2735/2019 ATA 11/2019 - SEGUNDA CÂMARA

VISTOS, relatados e discutidos estes autos que tratam de atos pensão civil, submetidos, para fins de registro, à apreciação do Tribunal de Contas da União (TCU) , de acordo com o art. 71, inciso III, da Constituição Federal. Os atos foram cadastrados e disponibilizados ao TCU por intermédio do Sistema de Apreciação e Registro de Atos de Admissão e Concessões (Sisac) , na forma dos arts. 2º, caput e inciso III, e 4º, caput, da Instrução Normativa - TCU 55/2007.
ACORDAM os Ministros do Tribunal de Contas da União, reunidos em Sessão da Segunda Câmara, diante das razões expostas pelo Relator, em:
9.1. considerar prejudicados, por perda de objeto, os atos referentes a Cesarina Correa Garcia (XXX.274.488-XX) ; Deolinda Albuquerque Loverro (XXX.123.988-XX) ; Deolinda Pelegrino Miquelin (XXX.974.608-XX) ; Lenir Cestari Dieb (XXX.911.188-XX) ; Nila Peres Barreira (XXX.320.638-XX) ; Renato Filinesi (XXX.812.338-XX) , tendo em vista que restou comprovada a cessação dos pagamentos no sistema Siape e a consequente extinção dos efeitos financeiros, nos termos do artigo 260, § 5.º, do regimento interno da Corte de Contas;
9.2. determinar à Secretaria de Fiscalização de Pessoal que promova o destaque do ato de peça n.º 3 para processo apartado e realize diligência à Superintendência de Administração do Ministério da Fazenda no Estado de São Paulo, a fim de que, em relação à pensionista Cláudia Regina Job Pula (CPF n.º XXX.255.998-XX) , encaminhe cópia do laudo médico que atestou a invalidez da beneficiária, bem como cópia da decisão judicial que determinou a exclusão da beneficiária de folha  a partir de 13/06/2018, além da medida judicial que amparou o restabelecimento posterior do pagamento (CPF n.º XXX.881.368-XX) ;
9.3. dar ciência da presente deliberação aos interessados;
9.4. arquivar os presentes autos.

Pensões Civis

Segunda Câmara

Superintendência de Administração do Ministério da Fazenda No Estado de São Paulo.

3. Interessados/Responsáveis:
3.1. Interessados: Cesarina Correa Garcia (XXX.274.488-XX); Claudia Regina Job Pula (XXX.255.998-XX); Deolinda Albuquerque Loverro (XXX.123.988-XX); Deolinda Pelegrino Miquelin (XXX.974.608-XX); Lenir Cestari Dieb (XXX.911.188-XX); Nila Peres Barreira (XXX.320.638-XX); Renato Filinesi (XXX.812.338-XX).

13.1. Ministros presentes: Ana Arraes (Presidente), Augusto Nardes, Aroldo Cedraz e Raimundo Carreiro (Relator).
13.2. Ministros-Substitutos presentes: Marcos Bemquerer Costa e André Luís de Carvalho.

RAIMUNDO CARREIRO

Transcrevo a seguir, nos termos do art. 1º, § 3º, inciso I, da Lei nº 8.443/92, a instrução lavrada no âmbito da Secretaria de Fiscalização de Pessoal (peça 9) , cujas conclusões contaram com a anuência do titular daquela unidade técnica (peça 10) .
“INTRODUÇÃO
1. Trata-se de atos de concessão de pensões civis, submetidos, para fins de registro, à apreciação do Tribunal de Contas da União (TCU) , de acordo com o art. 71, inciso III, da Constituição Federal. Os atos foram cadastrados e disponibilizados ao TCU por intermédio do Sistema de Apreciação e Registro de Atos de Admissão e Concessões (Sisac) , na forma dos arts. 2º, caput e inciso III, e 4º, caput, da Instrução Normativa - TCU 55/2007.
EXAME TÉCNICO
Procedimentos aplicados
2. Os procedimentos para exame, apreciação e registro de atos de pessoal encontram-se estabelecidos na Instrução Normativa - TCU 55/2007 e na Resolução - TCU 206/2007. Em seus arts. 4º, § 2º, e 3º, § 3º, respectivamente, essas normas dispõem que os atos de pessoal disponibilizados por meio do Sisac devem ser submetidos a crítica automatizada do próprio sistema, com base em parâmetros predefinidos.
3. Relativamente aos atos de concessão de pensão civil, inclui-se nas rotinas de crítica o cruzamento de informações constantes do Sisac, do Sisobi (Sistema Informatizado de Controle de Óbitos) e, quando se trata de ato cadastrado nesse sistema, também do Siape (Sistema Integrado de Administração de Recursos Humanos) .
Exame das constatações
4. No caso dos atos tratados neste processo, o resultado desse cruzamento de informações encontra-se registrado no relatório que precede esta instrução. Conforme é possível verificar, constatou-se que foram excluídos todos os beneficiários das pensões, por motivo de falecimento, alcance da maioridade ou outro motivo que implique a exclusão. Significa dizer que as concessões em comento não mais produzem efeitos financeiros.
5. Havendo cessado os efeitos financeiros, cabe a aplicação do art. 260, § 5º, do Regimento Interno do TCU. Segundo esse dispositivo, poderá ser considerado prejudicado, por perda de objeto, o exame dos atos de pessoal cujos efeitos financeiros tenham cessado antes de sua apreciação.
CONCLUSÃO
6. Constatada a ocorrência de situação que implica a cessação de efeitos financeiros, cabe considerar prejudicado, por perda de objeto, o exame do mérito dos atos tratados no presente processo.
PROPOSTA DE ENCAMINHAMENTO
7. Ante o exposto, propõe-se que seja considerado prejudicado, por perda de objeto, o exame do mérito dos atos de concessão de pensão civil integrantes do presente processo, com fundamento no art. 260, § 5º, do Regimento Interno do Tribunal de Contas da União.”
MANIFESTAÇÃO DO MINISTÉRIO PÚBLICO JUNTO AO TCU
2.	O Ministério Público junto ao TCU, representado pela Procuradora-Geral Cristina Machado da Costa e Silva, manifestou-se mediante o Parecer acostado à peça 12 dos autos, a seguir transcrito:
	“Tratam os autos sobre pensões civis deferidas pela Superintendência de Administração do Ministério da Fazenda no Estado de São Paulo.
2.	A Secretaria de Fiscalização de Pessoal opina por que os atos sejam considerados prejudicados, por perda de objeto, uma vez que identificou a cessação dos pagamentos de todos os beneficiários no sistema Siape (peças n.ºs 9 e 10) .
3.	A pensionista Cláudia Regina Job Pula, havia sido excluída de pagamento por força de decisão judicial (fl. 1 da peça n.º 9) . Entretanto, em consulta mais atualizada no sistema Siape, identificamos o restabelecimento do pagamento à interessada, habilitada na condição de filha maior de 21 anos e portadora de invalidez da auditora-fiscal da Receita Federal do Brasil Marly Job de Oliveira (peça n.º 11) .
4.	Opinamos por que o ato de peça nº 3 seja destacado para processo apartado e que seja realizada diligência ao órgão de origem, para envio de cópia do laudo médico que atestou a invalidez da pensionista, além de ser solicitada cópia da ação judicial relacionada ao benefício em questão.
5.	Quanto aos demais atos, acolhemos a proposição trazida pela unidade técnica.
6.	Por todo o exposto, com as vênias de estilo por divergir parcialmente do encaminhamento oferecido pela Sefip às peças n.ºs 9 e 10, esta representante do Ministério Público opina por que o Tribunal:
	6.1. determine à Secretaria de Fiscalização de Pessoal que promova o destaque do ato de peça n.º 3 para processo apartado e que realize diligência à Superintendência de Administração do Ministério da Fazenda no Estado de São Paulo, a fim de que, em relação à pensionista Cláudia Regina Job Pula (CPF n.º XXX.255.998-XX) , encaminhe cópia do laudo médico que atestou a invalidez da beneficiária, bem como cópia da decisão judicial que determinou a exclusão da beneficiária de folha  a partir de 13/06/2018, além da medida judicial que amparou o restabelecimento posterior do pagamento (CPF n.º XXX.881.368-XX) ;
	6.2. considere prejudicados, por perda de objeto, os demais atos constantes dos autos, uma vez comprovada a cessação dos pagamentos no sistema Siape e a consequente extinção dos efeitos financeiros, nos termos do artigo 260, § 5.º, do regimento interno da Corte de Contas.”

não há

Procuradora-Geral Cristina Machado da Costa e Silva.

PESSOAL. ATOS DE CONCESSÃO DE PENSÃO CIVIL. DESTAQUE DE UM ATO PARA DILIGÊNCIA EM PROCESSO APARTADO. PERDA DE OBJETO DOS DEMAIS. CIÊNCIA AOS INTERESSADOS.

PENSÃO CIVIL (PCIV)

Secretaria de Fiscalização de Pessoal (SEFIP).

Inicialmente, registro que atuo nestes autos por força do art.152 do RI/TCU.
2.	Cuidam os autos de atos de concessão de pensões civis de ex-servidores da Superintendência de Administração do Ministério da Fazenda no Estado de São Paulo. 
3.	Por meio das instruções às peças 9 e 10, a Secretaria de Fiscalização de Pessoal propôs considerar a análise prejudicada por perda de objeto.
4.	Por seu turno, o Ministério Público junto ao TCU, representado pela Procuradora-Geral Cristina Machado da Costa e Silva, acolheu a proposta da unidade técnica, exceto em relação ao ato de Cláudia Regina Job Pula  (peça 11) , sobre o qual manifestou-se no sentido de que seja destacado para processo apartado e que seja realizada diligência ao órgão de origem.
5.	Em consulta mais atualizada no sistema Siape, o Parquet especializado identificou o restabelecimento do pagamento à referida interessada, habilitada na condição de filha maior de 21 anos e portadora de invalidez da auditora-fiscal da Receita Federal do Brasil Marly Job de Oliveira.
5.	Sendo assim, com o fito de sanear os autos, acolho a proposta do Ministério Público junto ao TCU e voto por que seja adotada a minuta de acórdão que ora submeto à apreciação deste Colegiado.
TCU, Sala das Sessões Ministro Luciano Brandão Alves de Souza, em 16 de abril de 2019.
RAIMUNDO CARREIRO 
Relator